臺灣高雄地方法院民事裁定
108年度消債清字第203號
聲  請  人  賴奕琳（原名：賴凱伶）
0000000000000000

0000000000000000

上列當事人因消費者債務清理事件聲請清算，本院裁定如下：
    主  文
聲請人賴奕琳自中華民國一○九年六月十日下午四時起開始清算
程序。
命司法事務官進行本件清算程序。
    理  由
一、聲請意旨略以：伊有不能清償債務情事，前向永豐銀行申請
    前置協商成立，惟仍不得已毀諾。伊又未經法院裁定開始更
    生程序或許可和解或宣告破產，爰聲請清算等語。　　
二、按債務人不能清償債務或有不能清償之虞者，得依本條例所
    定更生或清算程序，清理其債務；法院開始清算程序之裁定
    ，應載明其年、月、日、時，並即時發生效力；法院開始更
    生或清算程序後，得命司法事務官進行更生或清算程序，必
    要時得選任律師、會計師或其他適當之自然人或法人1人為
    監督人或管理人，消費者債務清理條例（下稱消債條例）第
    3條、第80條前段、第83條第1項、第16條第1項分別定有明
    文。
三、經查：
　㈠聲請人曾請求前置協商債務方案成立，約定自民國98年8月起
    ，分180期，利率2％，每月清償新臺幣（下同）6,508元，惟
    聲請人未依約履行，而於99年8月10日經通報毀諾，固有永
    豐銀行陳報狀（卷第80至82頁）可參。惟聲請人自陳毀諾時
    係從事美容工作，每月收入約20,000元，而其於毀諾時係於
    高雄市社區服務人員職業工會投保勞保，投保薪資約18,300
    元，此有勞工保險被保險人投保資料表（卷第92頁）足稽。
    是以聲請人斯時之收入情形，扣除99年度主管機關所公告高
    雄市每人每月最低生活費11,309元之1.2倍即13,571元後（
    詳後述），已無法負擔每月6,508元之還款金額，堪認聲請
    人因收入不高致繼續履行協商條件有所困難，而有不可歸責
    於己之事由。
  ㈡聲請人復向三民區調解委員會聲請調解債務清償方案，惟於1
    06年9月21日調解不成立，亦有調解不成立證明書可憑（卷
    第14頁）。 
  ㈢聲請人於106年度至108年度均無申報所得，名下無財產，有
    富邦人壽保單解約金96,050元（已扣95年1月23日、97年11
    月5日保單借款本利和44,900元），至三商美邦人壽保單部
    分，則無解約金；另聲請人自陳102年或103年起迄今從事美
    容美體工作，工作地點係於高雄市區各家美容店或至客戶家
    中，客戶均係女性，當客戶有需求，即以電話或LINE聯繫，
    頻率不定，3小時1,000元，每月約有22至25件，平均每月收
    入約25,000元，現未領取任何補助等情，有財政部高雄國稅
    局106年度綜合所得稅各類所得資料清單及財產歸屬資料清
    單（卷第15頁、第22頁）、107年度至108年度稅務電子閘門
    財產所得調件明細表（卷第161頁、第258頁）、財產及收入
    狀況說明書（卷第147至149頁）、債權人清冊（卷第9至11
    頁）、戶籍謄本（卷第90頁）、勞工保險被保險人投保資料
    表（卷第92頁）、個人商業保險查詢結果表（卷第146頁）
    、財團法人金融聯合徵信中心前置協商專用債權人清冊（卷
    第37至39頁）、信用報告（卷第88至89頁）、社會補助查詢
    表（卷第71至73頁）、高雄市政府都市發展局函（卷第74頁
    ）、存簿（卷第16至19頁）、勞動部勞動力發展署高屏澎東
    分署函（卷第75頁）、勞動部勞工保險局函（卷第76頁）、
    收入明細表（卷第83至84頁）、收入切結書（卷第94頁）、
    客戶名單（卷第241頁）、富邦人壽保險股份有限公司函（
    卷第77至78頁）、三商美邦人壽保險股份有限公司函（卷第
    150至151頁）等附卷可參。另聲請人與其配偶陳信坤原為美
    商多特瑞有限公司台灣分公司（下稱多特瑞公司）直銷會員
    （夫妻共用同一會員帳號），嗣於106年5月23日將會員資格
    轉讓予於台南就讀大學之長子陳○茗後即於同日退會，直銷
    收入均匯至陳○茗之兆豐銀行東高雄分院帳戶，陳○茗自106
    年6月至108年12月於多特瑞公司之直銷收入扣除稅額共計2,
    459,249元等情，有多特瑞公司函（卷第167至168頁、第175
    頁、第218至221頁）、多特瑞公司獎勵與規則（卷第206至2
    17頁）、兆豐國際商業銀行股份有限公司函（卷第229至240
    頁）可佐。經查，聲請人固於本院109年4月21日、109年6月
    9日調查程序陳稱：陳○茗現就讀大學，未從事直銷，多特瑞
    公司之直銷收入實係由陳信坤經營，聲請人僅係使用多特瑞
    公司之精油為客戶做美容美體服務，另會幫陳信坤現場做芳
    療讓客人體驗，兆豐銀行帳戶之款項係由陳信坤管理云云，
    惟陳○茗於109年6月9日調查程序證稱：陳信坤販賣多特瑞精
    油為主，聲請人使用多特瑞公司之精油做精油SPA、接客戶
    ，陳信坤在家等人下單，聲請人之客戶如使用效果佳，會向
    陳信坤聯絡下訂單購買，而因陳信坤另有艾多美股份有限公
    司會員，為免混淆，陳信坤、聲請人始以陳○茗名義擔任多
    特瑞公司會員等語，而陳信坤雖於同日證稱：多特瑞公司直
    銷均係伊個人在從事，經營方式均係邀請朋友至公司辦理之
    說明會，會中有體驗，有時亦會請聲請人幫客戶做SPA，客
    戶若認為不錯，即加入會員，以此賺取佣金，聲請人從事美
    容美體亦係使用多特瑞公司之精油，其客戶是陳信坤之會員
    ，也有聲請人做完SPA後之客戶成為陳信坤之會員等語，有
    本院109年4月21日調查筆錄（卷第223至224頁）、109年6月
    9日調查筆錄（卷第260至263頁）在卷可參，是據陳○茗、陳
    信坤所述之經營方式，足認聲請人藉從事美容美體之餘，亦
    協助陳信坤拓展下線，2人互為幫補，難認多特瑞公司之直
    銷僅係由陳信坤單獨經營，應係由聲請人與陳信坤共同經營
    ，是陳○茗自106年6月起迄今於多特瑞公司之直銷收入應由
    聲請人、陳信坤均分，故聲請人自106年10月至108年12月於
    多特瑞公司平均每月收入約38,608元【計算式：（2,459,24
    9－65,592－95,460－71,421－141,938）÷27÷2＝38,608，本件裁
    定元以下均採四捨五入計算】。依聲請人上述工作、收入情
    形，認以聲請人自陳每月美容美體收入加計多特瑞公司直銷
    收入共計63,608元（計算式：25,000＋38,608＝63,608），核
    算其現在償債能力之基礎，堪認妥適。
  ㈣關於聲請人個人日常必要支出部分，聲請人主張每月支出14,
    500元（包含每月分擔之房屋租金4,000元）乙情，並提出租
    賃契約（卷第25至26頁）、陳信坤存簿（卷第119至126頁）
    在卷可稽。按債務人必要生活費用，以最近一年衛生福利部
    或直轄市政府所公告當地區每人每月最低生活費一點二倍定
    之，清債條例第64條之2第1項定有明文。本院參酌衛福部社
    會司所公告109年度高雄市最低生活費為13,099元，1.2倍即
    15,719元，聲請人主張每月必要支出約14,500元，尚屬合理
    ，應予採計。
　㈤關於聲請人扶養支出部分，聲請人稱扶養未成年子女陳○朋、
    陳○伊、陳○淮，每月各支出扶養費3,500元。經查，陳○朋係
    96年8月生，陳○伊係98年6月生，陳○淮係100年8月生，106
    年度至108年度均無申報所得，名下均無財產，陳○淮為輕度
    身心障礙，前於106年1至2月領取3,000元，106年3月領取50
    0元早療補助，3人現未領取任何補助，陳○伊、陳○淮之郵局
    存款帳戶係由配偶陳信坤使用等情，此有戶籍謄本（卷第90
    至91頁）、所得資料清單及財產歸屬資料清單（卷第98至10
    6頁）、稅務電子閘門財產所得調件明細表（卷第253頁、第
    256至257頁）、社會補助查詢表（卷第59至67頁）、陳○淮
    身障證明（卷第166頁）、高雄市政府社會局函（卷第162頁
    ）、存簿（卷第127至135頁）、陳信坤簽立之切結書（卷第
    165頁）附卷可參。陳○朋、陳○伊、陳○淮既均未成年，名下
    復無財產，堪認有受扶養之權利。至於扶養費用數額部分，
    按受扶養者之必要生活費用，準用第一項規定計算基準數額
    ，並依債務人依法應負擔扶養義務之比例認定之，消債條例
    第64條之2第2項亦有明定。準此，聲請人所應負擔子女每月
    扶養費，以109年度高雄市每人每月最低生活費13,099元之1
    .2倍即15,719元，與配偶共同負擔扶養費，即23,579元（計
    算式：15,719×3÷2＝23,579）。聲請人主張每月支出子女扶
    養費共10,500元（計算式：3,500×3＝10,500），未逾上述金
    額，應為可採。
  ㈥綜上所述，聲請人每月平均收入為63,608元，扣除必要生活
    費14,500元、子女扶養費10,500元後，尚餘38,608元。而聲
    請人目前負債總額為7,867,599元（卷第9至11頁債權人清冊
    ），扣除富邦人壽保單解約金96,050元後，以上開餘額按月
    攤還結果，至少約須17年【計算式：（7,867,599－96,050）
    ÷38,608÷12＝17】始能清償完畢，堪認聲請人確有不能清償
    債務之情事。從而，聲請人向本院聲請清算，應予准許，並
    命司法事務官進行本件清算程序。
四、依消債條例第11條第1 項、第83條第1 項、第16條第1 項，
    裁定如主文。
中　　華　　民　　國　 109　　年　　6 　　月　　10　　日
              　　民事庭　　法　官　賴寶合
以上正本係照原本作成。
本裁定不得抗告。
中　　華　　民　　國　 109　　年　　6 　　月　　10　　日
  　                        書記官　胡美儀